---
title: "Acidentes com Animais Peçonhentos Notificados em 2021"
author: "Elisa Fink"
date: "2022-09-09"
output:
  pdf_document: default
  html_document: default
---


```{r message=FALSE, warning=FALSE, include=FALSE}
#IMPORTANDO O BANCO, NÃO EXIBIR
library(readxl)
dados <- read_excel("dados_caso.xlsx")
```

##   Análise demográfica das Vítimas de Acidentes com Animais Peçonhentos:
\

```{r echo=FALSE, fig.height=3, fig.width=8, message=FALSE, warning=FALSE}
library(ggplot2)
library(patchwork)

p1<-ggplot(dados)+
  geom_bar(mapping = aes(x = Sexo, fill = Sexo), color = "black")+
  labs(x= "Sexo", y = "Número de casos", title = "Sexo")


p2<-ggplot(dados)+
  geom_histogram(mapping = aes(x = Idade), color = "black", fill = "turquoise", binwidth = 10)+
  labs(x = "Idade", y = "Número de casos", title = "Idade")
  
p1+p2
```
\
\
```{r echo=FALSE, fig.height=4, message=FALSE, warning=FALSE}
dados$Escolaridade<- factor(dados$Escolaridade, 
                                 levels = c("Analfabeto", "1ª a 4ª série incompleta do EF", "4ª série completa do EF ( antigo 1° grau)",
                                "5ª à 8ª série incompleta do EF (antigo ginásio ou 1° grau)", "Ensino fundamental completo (antigo ginásio ou 1° grau)", 
                                "Ensino médio incompleto (antigo colegial ou 2° grau)", "Ensino médio completo (antigo colegial ou 2° grau)", "Educação superior incompleta", "Educação superior completa", "Ignorado", "Não informado", "Não se aplica"))

ggplot(dados)+
  geom_bar(mapping = aes(x = Escolaridade, fill = Escolaridade), color = "black")+
  labs(title = "Escolaridade")+
  theme(axis.title.x=element_blank(),axis.text.x=element_blank())
```

#### Município de ocorrência:
\
```{r message=FALSE, warning=FALSE, include=FALSE}

library(sf)
library(geobr)

mun <- read_municipality(code_muni="RS", year=2020)
library(dplyr)
tab<-dados%>%
  group_by(Município_de_ocorrência)%>%
  summarise(total = n())

mun_tab<-mun%>%
  left_join(tab, by = c("name_muni" = "Município_de_ocorrência"))
mun_tab$total[is.na(mun_tab$total)]<- 0

mun_tab<-mun%>%
  left_join(tab, by = c("name_muni" = "Município_de_ocorrência"))
mun_tab$total[is.na(mun_tab$total)]<- 0


grafico<-ggplot(mun_tab) +
  geom_sf(aes(fill=total), color= NA, size=.15)+
  labs(title="Distribuição dos Acidentes com Animais Peçonhentos no Território")+
  scale_fill_distiller(palette = "YlOrRd", direction = 1, name="Code_muni")+
  theme_minimal()
grafico

```
```{r echo=FALSE, fig.height=4, message=FALSE, fig.align = 'center',warning=FALSE}
grafico
```


#### Há correlação com o número de habitantes do município?
\
\
\
```{r echo=FALSE, fig.height=4, message=FALSE, warning=FALSE}
população <- read_excel("08153149-divisao-saude-macrorregiao-crs-e-regioes-de-saude-atualizado-2021.xlsx", range = "D1:E497")
população<- na.omit(população)

casos_por_município<-dados%>%
  group_by(Município_de_ocorrência)%>%
  summarise(Casos = n())

casos_por_município<-casos_por_município%>%
  inner_join(população, by = c("Município_de_ocorrência" = "MUNICÍPIO"))

ggplot(casos_por_município)+
  geom_point(mapping = aes(x = TOTAL, y = Casos), size = 1, fill = "yellow")+
  labs(x = "População", title ="Gráfico de dispersão População vs Casos")

ggplot(casos_por_município)+
  geom_point(mapping = aes(x = TOTAL, y = Casos), size = 1, fill = "yellow")+
  ylim(0,200)+
  xlim(0,200000)+
  labs(x = "População", title = "Gráfico de Dispersão com Zoom")
```


## Cálculo do Coeficiente de Correlação de Pearson e Intervalo de Confiança
\
```{r}
cor.test(casos_por_município$Casos, casos_por_município$TOTAL, method = "pearson")
```

O resultado indica correlação fraca, porém com p-valor significativo.
\newpage
#### Ocupações principais (15 mais comuns):
\
```{r echo=FALSE, message=FALSE, warning=FALSE}
library(dplyr)
tabela<-dados%>%
  group_by(Ocupação)%>%
  summarise(total = n(), proporção = round(n()/5920, 3))%>%
  arrange(desc(total))

library(knitr)
kable(tabela[1:15,])


```




\newpage
# Descritivas sobre Características dos Acidentes

#### Distribuição dos acidentes durante o ano:
\
\
```{r echo=FALSE, fig.height=4, message=FALSE, warning=FALSE}
library(ggplot2)
library(lubridate)

dados$mes_acidente<- as.factor(month(dados$Data_do_acidente))
dados$dia_acidente<- dados$Data_do_acidente
year(dados$dia_acidente)<- 1900
levels(dados$mes_acidente) <- c( "Jan", "Fev", "Mar", "Abr", "Mai", "Jun", "Jul", "Ago", "Set", "Out", "Nov", "Dez")

ggplot(dados)+
  geom_bar(mapping = aes(x = mes_acidente), color = "black", fill = "yellow")+
  labs(x= "Mês", y = "Número de Casos")
```



#### Zona de ocorrência dos acidentes:
\
\
```{r echo=FALSE, fig.height=4, message=FALSE, warning=FALSE}
dados$Zona_de_ocorrência<-factor(dados$Zona_de_ocorrência, levels = c( "Rural", "Urbana", "Periurbana", "Não informado", "Ignorado"))
ggplot(dados)+
  geom_bar(mapping = aes(x = Zona_de_ocorrência), color = "black", fill = "yellow")+
  labs(title = "Zona de Ocorrência")
```


#### Tipos de acidente (animais):
\
\
```{r echo=FALSE, message=FALSE,  fig.align = 'center', warning=FALSE}

library(ggplot2)
dados$Tipo_de_acidente <- factor(dados$Tipo_de_acidente, 
                                 levels = c("Abelha", "Aranha", "Escorpião", "Lagarta", "Serpente", "Outros", "Ignorado"))
                                   
ggplot(dados)+
  geom_bar(mapping = aes(x = Tipo_de_acidente), color = "black", fill = "yellow")+
  labs(x = "Animal", y = "Número de casos", title = "Gráfico de Barras")

animal<-dados%>%
  group_by(Tipo_de_acidente)%>%
  summarise(total = n())%>%
  arrange(desc(total))




```

\
\
\

```{r echo=FALSE, message=FALSE,fig.align = 'center',warning=FALSE}
pie(animal$total, labels = animal$Tipo_de_acidente, 
        col = rainbow(length(animal$total), start = 0.15),main = "Gráfico de
    Pizza")


```




#### Gravidade:
\
\
```{r echo=FALSE, fig.height=3.5, message=FALSE, warning=FALSE}
dados$Classificação_do_caso <- factor(dados$Classificação_do_caso, 
                                 levels = c("Leve", "Moderado", "Grave", "Não Informado", "Ignorado"))

ggplot(dados)+
  geom_bar(mapping = aes(x = Classificação_do_caso), color = "black", fill = "yellow")+
  labs(x = "Classificação do Caso", y = "Número de Casos", title = "Gravidade do Acidente")
```




#### Gravidade dado o tipo de animal:
\
\
```{r echo=FALSE, message=FALSE, warning=FALSE}
dados$Classificação_do_caso <- factor(dados$Classificação_do_caso, 
                                 levels = c("Leve", "Moderado", "Grave", "Não Informado", "Ignorado"))
dados$Tipo_de_acidente <- factor(dados$Tipo_de_acidente, 
                                 levels = c("Abelha", "Aranha", "Escorpião", "Lagarta", "Serpente", "Outros", "Ignorado"))
levels(dados$Classificação_do_caso) <- c("Leve", "Mod.", "Grave", "N.I.", "Ign.")
ggplot(dados)+
  geom_bar(mapping = aes(x = Classificação_do_caso), color = "black", fill = "yellow")+
  facet_wrap(.~ Tipo_de_acidente,   scales = "free_y")+
  labs(x = "Gravidade", y = "Número de acidentes", title = "Gravidade dos Acidentes dado o tipo de Animal")

```



#### Evolução do Caso:
\
\
```{r echo=FALSE, message=FALSE, fig.height= 4, warning=FALSE}
dados$Evolução_do_caso<-as.factor(dados$Evolução_do_caso)
levels(dados$Evolução_do_caso) <- c("Cura", "Ignorado","Não Informado", "Óbito")
ggplot(dados)+
  geom_bar(mapping = aes(x = Evolução_do_caso), color = "black", fill = "yellow")+
  labs(x ="Evolução do Caso", y = "Número de casos")+
  geom_text(stat = "count", aes(x = Evolução_do_caso,label = after_stat(count)), vjust = -1)+
  ylim(0,5500)

```

Neste gráfico, incluí rótulos para as barras para facilitar a visualização do número exato de óbitos.



#### Parte do corpo onde ocorreu a picada:
\
\
```{r echo=FALSE, message=FALSE, fig.align = 'center', warning=FALSE}
local<-dados%>%
  group_by(Local_da_picada)%>%
  summarise(total = n())%>%
  arrange(desc(total))

pie(local$total, labels = local$Local_da_picada, 
    col = rainbow(length(local$total), start = 0.15), main = "Local da Picada")
```



\newpage
#### Tempo de Incubação (tempo entre data do acidente e início dos sintomas):
\
\
```{r echo=FALSE, message=FALSE, fig.height= 4, warning=FALSE}
dados$tempo_de_incubação<-as.numeric(as.Date(dados$Data_de_início_dos_sintomas) - as.Date(dados$Data_do_acidente))
dados$tempo_de_incubação[dados$tempo_de_incubação>30]<-30



ggplot(dados)+
  geom_histogram(mapping = aes(x = tempo_de_incubação), color = "black", fill = "yellow")+
  xlim(-1,30) +
  labs(x = "Tempo de incubação", y = "Número de casos")
```





#### Possíveis continuações da análise:



### Modelo Linear para dados categoricos

### Análise de Componentes Principais

### Análise de Clusters
\

## O código completo está disponível no meu GitHub.


